臺灣臺中地方法院刑事判決　　　　　　　　　　　　九十三年度訴字第一六二號
　　公　訴　人　臺灣臺中地方法院檢察署檢察官
　　被　　　告　戊○○
　　指定辯護人　本院公設辯護人丁○○
右列被告因殺人未遂案件，經檢察官提起公訴（九十三年度偵字第一九七０號），本
院判決如左：
    主  文
戊○○使人受重傷未遂，處有期徒刑貳年柒月。
    犯罪事實
一、戊○○為甲○○之友，於民國九十三年一月二十五日午後前往甲○○在台中縣太
    平市○○路一五九號所開設之檳榔攤喝酒，至翌日（二十六日）凌晨五時許，兩
    人利用骰子賭博，戊○○賭輸一把後，因該把賭注金額與甲○○之認知不同，而
    與甲○○發生爭執、拉扯，詎戊○○竟因此萌生使甲○○受重傷之犯意，趁甲○○彎腰撿拾雙方拉扯所掉落於地之金額時，利用甲○○所有放置在該處之番刀一
    把，刺進其左腹部一刀，致甲○○之身體受有左胸腹穿刺傷、左側開放性第十肋
    骨骨折、外傷性左側橫膈穿孔、外傷性胃穿孔等重大難治之傷害，大量失血，並
    於行兇後，將該把番刀藏放在台中縣太平市○○路一七三號前之花盆後逃逸，甲○○則自行撥打公共電話報警求救，經送國軍台中總醫院緊急手術，行左側胸管
    植入術與左側橫膈及胃壁縫合術後，始未達於機能毀敗之程度。嗣戊○○隨即為
    警於九十三年一月二十六日同日上午十時二十分許在台中巿東區○○街二二八巷
    口查獲，並帶同警方在上址前之花盆內起出該把番刀。
二、案經台中縣警察局霧峰分局報請臺灣臺中地方法院檢察署檢察官偵查起訴。
    理  由
一、被告戊○○經本院訊問後，對於右開時、地與被害人甲○○擲骰子賭博，因一把
    賭輸之金額而起爭執、拉扯，後來有以扣案之番刀一把傷及被害人，致其受有前
    述傷害等情節，雖供承屬實；惟否認涉犯使人受重傷未遂罪，辯稱當時乃被害人
    先持扣案之番刀一把傷害其頭枕部，他因正當防衛才與被害人扭打，並取得該把
    番刀，後因被害人又逼近奪刀，才不慎而過失傷及被害人等語。經查：
    (一)本案因雙方於前開時地以骰子賭博，為輸贏之金額而起爭執、拉扯，其後被告
      有以被害人置於該處之番刀一把刺進被害人之左腹部一刀，致其受有左胸腹穿
      刺傷、左側開放性第十肋骨骨折、外傷性左側橫膈穿孔、外傷性胃穿孔之傷害
      ，大量失血，被告隨即逃離現場，並將該把番刀藏放在台中縣太平市○○路一
      七三號前之花盆內，被害人則自行以公用電話報警求救，經送國軍台中總醫院
      緊急手術，行左側胸管植入術與左側橫膈及胃壁縫合術後，未達於機能毀敗之
      程度等事實，業據被害人於本院審理時具結證述在卷，核與被告前開坦承之情
      節相符，並有卷內警方所繪製之現場圖二紙、案發後所拍攝之現場照片三十五
      張、在台中縣太平市○○路一七三號前之花盆內起獲上述番刀一把之照片四張
      、台中縣警察局九十三年四月十六日中縣警勤指字第０九三００四四三二九號
      函所檢送被害人甲○○於九十三年一月二十六日清晨六時十三分許以公共電話
      報案之記錄表一紙、國軍台中總醫院之病危通知單一張與該院九十三年四月二
      十三日醫質字第０九三０００二三八九號函及所檢送之診斷證明書各一件、內
      政部警政署刑事警察局九十三年四月十六日刑醫字第０九三００一九七０四號
      鑑驗書一份，及該把扣案之番刀等證據方法足以證明。
    (二)依前項已經得證之事實，被害人為穿刺傷，顯係扣案番刀之刀尖刺入所致；而
      被告於本院審理中坦承刺中被害人時，正握該把番刀（見本院卷第一八二頁）
      ，此項自白因與被害人為穿刺傷之事實相符，當然可採；又被害人僅被刺一刀
      ，卻受有第十肋骨骨折、左側橫膈穿孔及胃穿孔等傷害，可見當時該把番刀穿
      刺其身體時力道之大。基於以上各節，本院因認被害人於審理時所具結證述：
      雙方拉扯後，當他彎腰撿拾掉落在地上之金額時，被告即持扣案之番刀刺進其
      左腹部等語（見本院卷第一五二－一五三頁），合理可信為真；亦即，被告當
      時乃故意持扣案之番刀一把刺入被害人之左腹部。被告雖辯解為過失，惟僅含
      糊辯稱於雙方奪刀時不慎誤傷被害人，但究係何等疏未注意之事實，竟然導致
      其正握之番刀刀尖刺入被害人體內，使肋骨骨折，至穿刺胃部時方休，則未能
      合理圓滿說明，故未予有利之判斷。
    (三)扣案之番刀一把，經台中縣警察局鑑驗之結果，非屬槍砲彈藥刀械管制條例所
      管制之刀械，刀刃長三二‧三公分、刀柄長十三公分、刀刃厚０‧三七五公分
      、刀刃單面開鋒，有該局九十三年二月二日中縣警保民字第０九三０００一六
      八一號函一件附卷可憑（見偵查卷第六二－六三頁）；然該把刀刃扁尖而銳利
      ，較諸石頭、木棒等鈍器，極易對人體造成可怕之危害，一望即知。人體之腹
      部則有肝、胃、脾、胰、腎、腸、膀胱等諸多重要器官，不論何者受利刃穿刺
      ，均可能大量出血，造成重大不治或難治之傷害，也不言可諭。乃被告竟持扣
      案番刀朝被害人左腹用力刺穿至胃部，謂其主觀上無預見被害人將受重大不治
      或難治之傷害、甚至發生死亡之結果，顯然不符論理法則及經驗法則，此種暴
      力行為著實無法使人評價僅具有普通傷害之犯意而已。不過，被告與被害人為
      多年朋友，素無積怨，案發當日復係前往被害人處玩樂，刺中被害人一刀後隨
      即逃逸，別無其他加害之行為等情節，業據被告及被害人分別陳明在卷，互核
      無誤。則持平而論，其等既然原本和睦，縱有賭博之糾紛，應尚不足使被告頓
      時萌生欲殺害被害人之歹念，此從被告刺中被害人一刀後隨即逃逸，未再逞兇
      乙節，亦可得見。故被告合應僅為欲使被害人受重傷害之犯意，而非公訴人所
      指殺人之犯意。
    (四)至於被告辯解當時乃被害人先持扣案之番刀一把傷害其頭枕部，而主張正當防
      衛部分：查被害人甲○○於九十三年二月二十六日警詢時即已證述被告頭枕部
      之傷勢乃其於同年一月二十六日凌晨二時許在台中縣太平巿東平路一五九號前
      與丙○○互毆時所致，當時他還為被告召來救護車，但救護車抵達後，被告不
      願就醫等語（見偵查卷第八十頁），證人丙○○於九十三年二月二十六日警詢
      時也證實此事（見偵查卷第八九－九十頁）；嗣被害人甲○○於九十三年三月
      十八日檢察官偵訊時仍為相同之供述（見偵查卷第九四頁），證人丙○○於同
      日偵訊具結後之證詞，亦再次證述如上（見偵查卷第九七頁）；其後被害人甲○○、丙○○於本院九十三年十一月二日審理時具結後所為之證詞，亦復相同
      （見本院卷第一四六、一五七頁）；綜觀其等先後所述，大致相符，均指明被
      告頭枕部所受傷害實為同日較早前之凌晨二時許與丙○○互毆而來。另台中縣
      消防局九十三年四月二十日消護字第０九三０００五五二六號函所檢附之「台
      中縣消防局緊急救護紀錄表」（見偵查卷第一五０－一五二頁），明白記載於
      九十三年一月二十六日凌晨二時四十三分許受通知出勤，前往台中縣太平巿東
      平路一五九號，同日凌晨二時四十七分許到達現場，患者本身拒絕送醫，於二
      時五十二分許離開現場，其中之「家屬或病人簽名」乙欄並有甲○○之簽名；
      足見被害人甲○○上開證詞言而有徵，更增添王、林二人上開證詞之可信性。
      尤其，被告對於上開曾有救護車前來欲將他送醫之情節，並不爭執（見本院卷
      第一八三－一八四頁），儘管其仍堅稱頭枕部之傷害並非於當日凌晨二時許與
      證人丙○○互毆所致，然當時既尚未與被害人甲○○發生衝突，甲○○之所以
      為被告召來救護車，必定由於被告已有受傷之事實，乃被告對於當時究竟受有
      何種傷害以致甲○○召來救護車欲將他送醫乙節，卻僅泛稱當時不嚴重，只有
      擦傷（見本院卷第一八三頁第五行），而無能為合理之交代；且再對照被告於
      九十三年一月二十六日自行前往行政院衛生署臺中醫院就醫後之「驗傷診斷書
      」（見偵查卷第十八頁）所載，被告受傷之部位只有二處，除頭枕部外，另一
      處為右手第三指切割傷約一‧五公分，並無任何擦傷，而若僅為右手第三指切
      割傷約一‧五公分，依一般經驗法則加以判斷，被害人甲○○當不致於因此即
      電召救護車欲將被告送醫；換言之，被害人甲○○、證人丙○○所言被告頭枕
      部之傷害乃早於當日凌晨二時許即已發生等證詞，應為事實。此外，被告上開
      行政院衛生署臺中醫院之驗傷診斷書雖記載被告頭枕部係遭砍傷約三公分，惟
      開立此份診斷書之證人乙○○已到庭證述：當時此項記載乃根據病人之自述而
      來，且經其依被告之傷口及形狀加以研判，遭尖銳之物件直接切到或割到，均
      有可能，若為後仰跌倒所造成，應視被告碰撞到何種物件而定等語，並未肯認
      被告頭枕部之傷害確因扣案之番刀所砍中。故被告持扣案之番刀一把刺入被害
      人左腹前之前，事實上應不存在被告所辯解須緊急防衛之情狀，自無正當防衛
      可言。
    (五)綜合前述，本件事證明確，被告基於使人受重傷之犯意，以扣案之番刀一把刺
      入被害人左腹部，造成被害人甲○○重傷未遂之犯行，已足可認定。
二、核被告戊○○所為，係犯刑法第二百七十八條第三項、第一項之使人受重傷未遂
    罪，應非公訴人所認之同法第二百七十一條第二項、第一項之殺人未遂罪，其理
    已見前述，故起訴法條應予變更。而被告雖已著手實施使被害人受重傷之行為，
    然未達於機能毀敗之程度，有前揭國軍台中總醫院之函覆足憑，為未遂犯，爰依
    刑法第二十六條前段之規定，按既遂犯之刑度減輕其刑。爰審酌被告僅因細故即
    萌生重傷害多年友人之犯意，並激烈之暴力手段為之，殊值非難，惟其犯罪尚知
    彌補被害人之損害，已達成和解，有本院九十三年度中簡調字第九二號調解程序
    筆錄一份在卷可參，可予肯定，乃再參酌其素行、犯罪之目的、動機、造成之危
    害及犯後態度等一切情狀，量處如主所示之刑。至扣案之番刀一把雖為被告犯罪
    所用之物，惟係被害人所有，已見前述，故不予沒收。
據上論斷，應依刑事訴訟法第二百九十九條第一項前段、第三百條，刑法第二百七十
八條第三項、第一項、第二十六條前段，判決如主文。
中      華      民      國      九十四      年      四      月  二十六  日
                                        審判長法  官  王鏗普
                                              法  官  唐敏寶
                                              法  官  莊深淵
右正本證明與原本無異。
如不服本判決，應於送達後十日內向本院提出上訴狀（須附繕本），上訴於台灣高等
法院台中分院。
                                              書記官
中      華      民      國      九十四      年      四      月  二十六  日
附錄論罪科刑法條
刑法第二百七十八條：
使人受重傷者，處五年以上十二年以下有期徒刑。
犯前項之罪因而致人於死者，處無期徒刑或七年以上有期徒刑。
第一項之未遂犯之。
